臺灣桃園地方法院刑事判決　　　　　　 96年度簡上字第373號
公　訴　人　臺灣桃園地方法院檢察署檢察官
上　訴　人
即　被　告　甲○○
上列上訴人因傷害案件，不服本院簡易庭中華民國96年6 月15日
96年度壢簡字第262 號簡易判決（聲請簡易判決處刑案號：95年
度偵字第19947 號），本院管轄之第二審合議庭判決如下：
    主  文
原判決撤銷。
甲○○傷害人之身體，處有期徒刑月，如易科罰金，以新臺幣
壹仟元折算壹日，減為有期徒刑壹月又拾伍日，如易科罰金，以
新臺幣壹仟元折算壹日。
    事  實
一、緣甲○○與乙○○均係位在桃園縣中壢市○○街之「公兒六
    公園」附近之住戶，甲○○因見該公園內之仙桃樹上有乙○
    ○所釘釘子及所綁紅線，遂於民國95年8 月20日下午4 時許
    ，攜帶其所有之水果刀、鐵鎚各1 把，前往該公園內，欲將
    該仙桃樹上之釘子及紅線拔除，適乙○○亦在該公園仙桃樹
    旁，遂與甲○○發生口角、爭執，甲○○竟基於傷害人之身
    體之犯意，於同日下午4 時40分許，在該仙桃樹旁，持上開
    水果刀及鐵鎚作勢揮擊乙○○，乙○○見狀，亦拾起地上之
    掃把回擊，甲○○即以右手握住上開水果刀刀柄，以該水果
    刀刀刃，刺、砍乙○○左前臂1 刀，致乙○○受有左前臂之
    開放性傷口，傷及肌腱者約20公分長之傷害。
二、案經乙○○訴由桃園縣政府警察局中壢分局報告臺灣桃園地
    方法院檢察署檢察官偵查並聲請簡易判決處刑。
    理  由
壹、證據能力部分：
    本判決所引用之後述證據資料，其中傳聞證據部分，縱無刑
    事訴訟法第159 條之1 至第159 條之4 或其他規定之傳聞證
    據例外情形，亦因檢察官及被告甲○○同意可作為證據使用
    ，或未聲明異議，依刑事訴訟法第159 條之5 第1 項、第2
    項之規定，本院審酌該證據作成之情況，認為適當，應認有
    證據能力。
貳、實體部分：
一、訊據被告甲○○固坦承於前揭時、地，與告訴人乙○○因細
    故發生口角爭執，惟矢口否認有何傷害犯行，並辯稱：是告
    訴人乙○○先拿掃把攻擊我，我才舉起手中之鐵鎚及水果刀
    抵擋，並無故意攻擊之行為，係抵抗時刀子劃到告訴人，且
    在我搶下告訴人之掃把後，我就離開，不知道告訴人為何受
    傷云云。經查：
  (一)被告於警詢時曾供稱：當天是告訴人先拿掃把打我，我才拿
    水果刀劃到告訴人等語；又於原審訊問時陳述：告訴人先拿
    掃把打我，後來我拿水果刀劃到告訴人身體等語；並經證人
    即告訴人乙○○於本院審理時證述：當天被告一邊敲仙桃樹
    ，一邊面對我罵我，我罵他瘋子，被告就手持刀子朝我走來
    ，我便起身拿起公園內的掃把，被告走到我面前時，即將該
    刀子舉起朝我砍來，我拿掃把欲將被告手上的刀子打掉，但
    沒打到，反而遭被告持刀砍傷，而我拿的掃把也遭被告揮刀
    揮到而脫手等語明確；且證人乙○○於檢察官訊問時亦證述
    ：當天我看到被告手拿刀子，我就拿掃把來擋，我的掃把遭
    被告打掉後，被告就手拿刀子劃到我的手等語；於原審訊問
    時證述：當天被告右手握住該水果刀刀柄，直接往我刺過來
    ，我拿掃把擋被告，但仍遭被告刺中我左手前手臂1 刀等語
    ，核告訴人之證述前後均相符，當可採信，並有告訴人天晟
    醫院診斷證明書1 紙在卷足證。
(二)、被告雖辯稱：當天我沒有砍傷告訴人云云，然如前述，被告
    於警詢及本院訊問時均已陳明當天其有以上開刀子劃傷告訴
    人等情明確，核與告訴人上開證述相符，且依告訴人之診斷
    證明書，除所載告訴人受傷部位，與告訴人指訴相符外，又
    告訴人係於95年8 月30日急診治療，與本案發生日期為同一
    日，時間密接，足認該診斷證明書所載告訴人所受之左前臂
    之開放性傷口，傷及肌腱者約20公分長之傷害，係在本次衝
    突中，遭被告以上開水果刀攻擊所致無誤。被告於檢察官訊
    問時所稱其沒有砍傷告訴人云云，顯與事實不符，難以採信
    。
(三)、被告雖另辯稱：當天是告訴人先拿掃把打我，我才拿起水果
    刀抵抗，抵抗時劃到告訴人云云，依被告此部分答辯，應係
    主張其當時係基於正當防衛而為，然正當防衛必須對於現在
    不法之侵害始得為之，侵害業已過去，即無正當防衛可言。
    至彼此互毆，又必以一方初無傷人之行為，因排除對方不法
    之侵害而加以還擊，始得以正當防衛論。故侵害已過去後之
    報復行為，與無從分別何方為不法侵害之互毆行為，均不得
    主張防衛權（最高法院30年上字第1040號判例可參）。告訴
    人前開已明確陳稱其當天係持掃把回擊被告，且係在其掃把
    遭被告擊落後，才遭被告持刀劃傷等情，而被告對於其有將
    告訴人掃把擊落一節亦不爭執，而本案係因被告與告訴人口
    角衝突後，繼而引發上開肢體衝突，且係被告手持刀械在先
    ，告訴人持掃把在後，業如前述，是本件顯係無從分別何方
    為不法侵害之互毆行為，已無主張正當防衛之餘地；且被告
    於原審訊問時亦自承：告訴人用掃把打我，後來我抓住掃把
    後，才用水果刀劃到告訴人等情，是縱然告訴人有持掃把揮
    擊被告之行為，然在被告抓住該掃把時，顯已終止告訴人該
    等攻擊行為，被告仍持上開水果刀，砍傷告訴人左手手臂，
    顯係於該等攻擊行為結束後，始基於傷害之犯意，持水果刀
    刺傷告訴人，揆之前開說明，被告所為自無從主張正當防衛
    ，一併敘明。
(四)、綜上，被告係基於傷害之犯意，於上開時、地，持上開水果
    刀刺、砍告訴人左手前臂1 刀，致告訴人受有上揭傷害之事
    實，已堪認定。本件事證已經明確，被告犯行堪已認定。
二、核被告所為，係犯刑法第277 條第1 項之普通傷害罪。原審
    認被告罪證明確，予以論罪科刑，固非無見。惟查本件被告
    之犯罪時間，係在中華民國96年4 月24日以前，所犯傷害罪
    ，合於減刑條件，原審未及依中華民國九十六年罪犯減刑條
    例規定予以減刑，尚有未恰。上訴人上訴意旨雖指摘原判決
    不當，固無理由，惟如前所述，原審未及適用中華民國九十
    六年罪犯減刑條例規定予以減刑，尚有未恰，自應由本院撤
    銷原判決，予以改判。爰審酌被告砍傷告訴人之左手前臂，
    致告訴人受有左前臂之開放性傷口，傷及肌腱者約20公分長
    之傷害，傷勢非輕，至今未與告訴人達成和解，惟念及其犯
    後曾為前開部分犯罪事實之自白，且此次衝突係因雙方互為
    口角後，始為攻擊等一切情狀，量處如主文所示之刑，並諭
    知易科罰金之折算標準，以示懲儆。又被告犯罪行為時係在
    96年4 月24日以前，符合減刑條件，爰依中華民國九十六年
    罪犯減刑條例第7 條、第2 條第1 項第3 款規定，減其刑二
    分之一，並依同條例第9 條，刑法第41條第1 項前段，諭知
    易科罰金之折算標準。另被告持以攻擊告訴人之水果刀1 把
    ，雖係被告所有，業據被告於警詢時陳明，又係供本件傷害
    犯行所用之物，然因未扣案，為免將來執行之困難，爰不宣
    告沒收。
據上論斷，應依刑事訴訟法第455 條之1 第1 項、第3 項、第36
9 條第1 項前段、第364 條、第299 條第1 項前段，刑法第277
條第1 項前段、第41條第1 項前段，中華民國九十六年罪犯減刑
條例第2 條第1 項第3 款、第7 條、第9 條，刑法施行法第1 條
之1第1項、第2項前段， 判決如主文。
本案經檢察官柯博齡到庭執行職務。
中　　華　　民　　國　　96　　年　　10　　月　　31　　日
                  刑事第五庭  審判長法  官  潘 政 宏
                                    法  官  吳 勇 毅
                                    法  官  陳 月 雯
以上正本證明與原本無異。
不得上訴。
　　　　　　　　　　　　　　　　  　書記官  王 峻 宏
中　　華　　民　　國　　96　　年　　11　　月　　5 　　日
附錄本案論罪科刑依據之法條：
中華民國刑法第277條（普通傷害罪）
傷害人之身體或健康者，處 3 年以下有期徒刑、拘役或 1 千元
以下罰金。
犯前項之罪因而致人於死者，處無期徒刑或 7 年以上有期徒刑；
致重傷者，處 3 年以上 10 年以下有期徒刑。
